【裁判字號】    98,抗,1107
【裁判日期】    981030
【裁判案由】    聲請解除限制出境
【裁判全文】
臺灣高等法院刑事裁定                  98年度抗字第1107號
抗  告  人  甲○○
                    樓
上列抗告人因解除限制出境案件，不服台灣士林法院中華民國98
年9月29日裁定（98年度聲字第1786號），提起抗告，本院裁定
如下：
    主  文
抗告駁回。
    理  由
一、抗告意旨略以：臺灣士林法院裁定抗告人以新台幣30萬元交
    保，並限制住居、限制出境。而觀諸原審裁定內容，當係認
    為抗告人有刑事訴訟法第101條第1項第1款「有事實足認其
    有逃亡之虞」所定之情形。然依檢察官起訴書證據清單欄所
    列之證據，難認抗告人有犯罪嫌疑重大，且抗告人於檢察官
    偵訊時均準時到庭，並無任何事實足認有逃亡之虞。原審裁
    定徒以抗告人在我國境外謀職，有避走他地之可能性存在等
    臆測，認抗告人有逃亡之虞，殊無可採。又抗告人目前任職
    於上海知世公司，擔任企畫副總監，自98年5月18日請假回
    台迄今，雖請假期間相關工作暫由其他同事代理，惟其所規
    劃之多項業務仍在進行中，並有其他新業務有待其返回公司
    辦理，請鈞院保障抗告人之經濟來源暨工作權，撤銷原裁定
    ，解除抗告人出境限制，為此提起抗告云云。
二、按刑事訴訟法保全被告之手段必要性，由重而輕依次為羈押
    、具保、責付與限制住居，而限制被告出境，僅在限制被告
    應居住於我國領土範圍內，不得擅自出國，俾便於訴訟程序
    之進行，較之限制住居於某市某縣某鄉某村，其居住範圍更
    為廣闊，是「限制出境」與「限制住居」名稱雖有不同，然
    「限制出境」仍屬「限制住居」處分之一種。次按，限制住
    居、出境僅在保全刑事偵查、審判、執行之順利進行，屬於
    刑事訴訟之保全程序，並非在確定被告對於本案是否應負擔
    罪責與是否應科處刑罰之問題。簡言之，僅係在判斷有無保
    全之必要而已，故有關限制出境之事由是否具備、是否具有
    限制出境必要性之審酌，並毋須如同本案有罪或無罪之判決
    ，必將所有犯罪事實證明至「無合理懷疑之確信程度」，反
    之，只須對前揭要件事實證明至讓法院相信「很有可能如此
    」之程度即可，且踐行自由證明之程序即可。是依卷內證據
    ，倘被告犯罪嫌疑重大，確有出境滯留他國不歸而逃亡之可
    能性存在，足以影響審判之進行或刑罰之執行，受訴法院自
    有依法認定裁量，並按訴訟進行程度及其他一切情狀，斟酌
    認定之權。
三、經查：抗告人因涉犯貪污治罪條例第4條第1項第3款浮報價
    額罪、同條例第6條第1項第4款圖利罪，業經檢察官以98年
    度偵字第6080號、98年度偵字第9869號、98年度偵字第1063
    0號、98年度偵字第11339號提起公訴現由原審審理中。原審
    認抗告人是否涉案及相關情節均尚待釐清、確認，其所涉上
    開罪嫌，有檢察官起訴書證據清單所載之各項證據可稽，足
    認其犯罪嫌疑重大，而抗告人是否成立犯罪，乃本案實體上
    應予判斷之問題，現本案尚在進行審理程序而未調查完畢。
    又抗告人確具有在我國境外謀職、謀生之能力，且因訴訟程
    序係屬動態進行，若未將其限制出境、出海，有可能在訴訟
    程序進行中發現有對己較為不利情形發生時，避走他地之可
    能性存在。是在抗告人涉犯之上開罪嫌，均屬最輕本刑為5
    年以上有期徒刑重罪之情形下，基於保全審判進行、調查證
    據之目的，及審酌限制出境已屬限制抗告人之基本權最為輕
    微之保全手段，因認仍有限制出境之必要，而裁定駁回抗告
    人解除限制出境之聲請。經核原裁定認事用法，並無不合。
四、抗告意旨雖謂其無逃亡之虞，須返回公司處理業務，以保障
    經濟來源暨工作權云云。惟抗告人仍有限制出境之必要性，
    已如前述，且限制出境固會影響到抗告人工作之發展，惟此
    乃具有強制處分性質之限制住居所必然伴隨之結果，自不得
    反以侵害到工作，作為請求解除該限制住居之理由。是本件
    抗告，並無理由，應予駁回。
五、據上論結，應依刑事訴訟法第412條，裁定如主文。
中    華    民    國    98    年    10    月    30    日
                  刑事第十七庭  審判長法  官  趙功恆
                                      法  官  黃雅芬
                                      法  官  陳世宗
以上正本證明與原本無異。
不得再抗告。
                                      書記官  魏汝萍
中    華    民    國    98    年    10    月    30    日


司法院資訊處製作；財團法人民間司法改革基金會備份。
